【裁判字號】    90,交訴,47
【裁判日期】    900914
【裁判案由】    公共危險等
【裁判全文】
臺灣雲林地方法院刑事判決                            九十年度交訴字第四七號
    公 訴 人  臺灣雲林地方法院檢察署檢察官
    被    告  甲○○
右列被告因公共危險等案件，經檢察官提起公訴（九十年度偵字第二五八九、二八０
八號），本院判決如左：
    主  文
甲○○服用酒類，不能安全駕駛動力交通工具而駕駛，處有期徒刑陸月；又因過失致
人於死，處有期徒刑壹年；又對於無自救力之人，依法令應扶助，而不為其生存所必
要之扶助，處有期徒刑拾月。應執行有期徒刑貳年貳月。
    事  實
一、甲○○前於民國（下同）八十五年間，因過失傷害案件，經台灣台北地方法院判
    處拘役五十日，並於八十六年八月二十二日以易科罰金執行完畢，猶不知警惕，
    復於九十年六月二十四日下午三時許，在雲林縣麥寮鄉某雜貨店飲用啤酒，開車
    時已有頭暈現象，已達不能安全駕駛動力交通工具之情況，仍於同日下午三時三
    十分許，駕駛車號ＩＬ－一七七八號自用小客車，自飲酒處所開車至雲林縣二崙
    鄉某釣魚場，又於同日晚上十時許再開車返回其位於雲林縣西螺鎮○○路的租屋
    處，並沿雲林縣西螺鎮○○○路由西往東方向行駛。甲○○本應注意，汽車行駛
    時，駕駛人應注意車前狀況，並隨時採取必要之安全措施，而依當時情形並無不
    能注意之情形，詎甲○○因飲用酒類後其注意力、判斷力及反應能力降低，疏於
    注意及此，於同日晚上十一時三十分許，途經上揭興農西路與平和路交岔路口時
    ，未能觀察有無左右來車即貿然通過上開路口。適黃惠君騎乘車號ＴＧＤ－一八
    五號機車後載乙○○，沿上開平和路由北往南方向行駛通過上開路口，二車因而
    發生碰撞，甲○○之小客車左前保險桿撞及黃惠君之機車右前方，造成黃惠君受
    有頭部外傷、肋骨骨折之傷害；乙○○則受有顏面撕裂傷、右大腿及右小腿骨折
    、右膝挫傷及關節變形等傷害，二人皆當場昏迷而成為無自救力之人。甲○○明
    知發生車禍致人受傷，負有救護之義務，卻未對黃惠君、乙○○加以救護，反而
    駕車逃逸現場而遺棄之，旋於同年月二十五日凌晨一時三十分許，在雲林縣台西
    鄉頂溪村頂溪二三之一號前為警查獲，並經警測得其口中酒精濃度達每公升０．
    七毫克。嗣黃惠君經人送醫急救，因傷重於九十年六月二十五日凌晨三時許不治
    死亡。
二、案經黃惠君、乙○○之父丙○○訴由雲林縣警察局西螺分局報請臺灣雲林地方法
    院檢察署檢察官偵查起訴。
    理  由
一、訊之被告甲○○，對於酒後駕車之事實，雖於警訊及偵審中均坦白承認，惟於審
    理中供稱，當日下午在麥寮鄉某雜貨店喝二瓶玻璃瓶啤酒，喝完後覺得頭有點暈
    ，約在當日晚上八時許開車返回西螺租屋處云云，惟查，被告發生車禍之時間是
    在當日晚上十一時三十分，則由雲林縣麥寮鄉開車返回被告在西螺鎮之租屋處，
    應不必花費如此長之時間，被告上開所供與常情不合，顯然是避重就輕之詞。再
    被告於偵查中供述：當日下午三時到麥寮某雜貨店內喝啤酒二瓶，於同日下午三
    時三十分許喝完開車到二崙看人釣魚，到晚上十時許再返回西螺大同路賣礦泉水
    的地方等語，核與被告自二崙鄉開車至西螺鎮發生車禍地點所需時間大致相符，
    是被告於偵查中關於酒後駕車之時地之供述，應堪採為本案論斷之依據。且警方
    於發生車禍隔日凌晨二時三十九分許對被告施以酒精濃度測試，其吐氣所含酒精
    成分為每公升０．七毫克，此有測試報告單一紙在卷足憑，依卷附之法務部法醫
    研究所八十七年十二月七日法醫所八七文理字０六一一號函所示，血中酒精濃度
    酒精零級代謝率每小時為０．０一至０．０一五％（ｗ／ｖ），往前推算十一個
    小時，足見被告於車禍當日下午三時三十分許開始駕車時之吐氣所含酒精成分應
    為每公升一．五二五毫克（換算成血液中酒精濃度為每百毫升三０五毫克），行
    為狀態已是呆滯木僵、昏迷、氣管有吸入嘔吐之虞，此有酒後血中濃度與行為表
    現譜之關係表附卷可參，是被告當時已不能安全駕駛動力交通工具甚明。
二、又被告對於上開時地酒後駕車肇事致被害人黃惠君死亡、乙○○受傷之事實，於
    警訊及偵審中均坦白承認，核與告訴人丙○○於警訊及偵審中之指訴情節相符，
    並有現場照片、道路交通事故調查報告表附卷可資佐證。而被害人黃惠君確因本
    件車禍死亡之事實，業據公訴人督同法醫師相驗屍體屬實，製有勘驗筆錄、驗斷
    書、相驗屍體證明書附卷足憑；被害人乙○○因本件車禍受有如事實欄所載之傷
    害，亦有診斷證明書一紙在卷可憑。
三、雖被告於審理中辯稱，他當時並沒有逃逸，他是離開現場要找人來幫忙云云。惟
    查，被告於警訊中供稱：發生車禍後他心裏很害怕，就將車子駛離現場約二十公
    尺處停下，並停留了二十分鐘在車內打一一０及一一九要報案，但電話打不通就
    開車回家等語，而於偵查中亦陳稱：車禍當時他感覺有撞到車，就開到前面一點
    停下來，但是沒有看到什麼，因為他的後視鏡破了，他因為緊張又怕被打就趕緊
    回家要叫人來等語，是依被告於警訊及偵查中之供述，被告於明知與人發生碰撞
    並曾停車察看，則對於可能有人因車禍受傷之情形當有認識，惟其竟因害怕被打
    而置傷者不顧，其有逃逸之故意已可認定，況被告於警訊中供稱有打手機求救，
    但於審理中另坦承當時雖帶有手機卻未打電話聯絡任何人或報案，顯與被告辯稱
    離開現場是要找人幫忙云云不符，且被告車禍發生後至被查獲時，其間有二小時
    之久，若被告果真是要找人回到現場幫忙，自可在這段時間內以電話聯絡或要求
    路人協助，然其不為此圖，終為警查獲，是其上開所辯，要屬事後卸責之詞，顯
    不足採。
四、按汽車駕駛人飲酒後口中吐氣酒精濃度超過０．二五毫克者，不得駕車，且駕車
    時應注意車前狀況，並隨時採取必要之安全措施，道路交通安全規則第一百十四
    條第二款、第九十四條第三項定有明文，被告身為汽車駕駛人，自負有上開義務
    ，而依當時情況，天候晴、夜間有照明、道路乾燥無缺陷、無障礙物、視距良好
    ，有上開調查報告表可參，並無不能注意之情事，其竟疏未注意而酒後駕車肇事
    ，其有過失甚明。而被害人黃惠君係因本件車禍死亡，被害人乙○○確因本件車
    禍受傷，已詳述如前，則被告之過失行為與被害人黃惠君之死亡、被害人乙○○
    之傷害間，顯有相當因果關係，是被告犯行堪以認定。
五、按汽車駕駛人，駕駛汽車肇事致人受傷或死亡，應即採取救護或其他必要措施，
    並向警察機關報告，不得駛離，道路交通管理處罰條例第六十二條第一項前段定
    有明文。本件被告駕車肇事，致被害人二人受有事實欄之傷害，且當場陷於昏迷
    ，被害人等當時自屬無自救力之人，是被告依前開規定，即負有救護扶助之義務
    。又按遺棄罪之成立，非必須置被害人於寥闃無人之地，亦非必須使被害人絕對
    無受第三人保護之希望，但有法律上扶養義務者，對於無自救力之人，以遺棄之
    意思，不履行義務時，罪即成立，最高法院著有十八年上字第一四五七號判例可
    資參照。本件被告開車肇事，致被害人等受傷昏迷，陷於無自救力，竟依法令應
    扶助而不為其生存所必要之扶助，核其所為係犯刑法第一百八十五條之四之交通
    肇事逃逸罪及刑法第二百九十四條第一項之遺棄罪。而刑法第一百八十五條之四
    交通肇事逃逸罪，所保護者係社會法益，刑法第二百九十四條第一項之遺棄罪，
    所保護者，則係個人法益，二者所欲保護之法益客體並不相同，故被告上開事實
    係一行為觸犯刑法第一百八十五條之四交通肇事逃逸罪及第二百九十四條第一項
    之遺棄罪二罪，屬想像競合犯，應從一重之刑法第二百九十四條第一項對於無自
    救力之人依法令應扶助而不為其生存所必要之扶助罪處斷。核被告所為，係犯刑
    法第一百八十五條之三、第二百七十六條第一項、第二百八十四條第一項前段、
    第二百九十四條第一項之罪。被告酒醉駕車致人死亡及受傷，就過失致死罪及過
    失傷害罪部分，依道路交通管理處罰條例第八十六條第一項，各加重其刑。被告
    以一過失行為致被害人黃惠君死亡，致被害人乙○○受傷，及以一行為遺棄被害
    人二人，均係想像競合犯，依刑法第五十五條之規定，應從較重之過失致死罪及
    遺棄罪處斷。又所犯上開三罪間，犯意各別、罪名互殊，應予分論併罰。爰審酌
    被告前有過失傷害之犯罪紀錄，猶不知警惕，竟酒醉駕車再犯本案罪行，對交通
    秩序產生危害甚鉅，並因酒醉關係而致人於死及受傷，過失程度至為嚴重，且自
    警訊以來即一再否認肇事逃逸之犯行，惡性重大，及被告未經投保且未與被害人
    家屬達成和解，致被害人家屬求償無門等一切情狀，分別量處如主文所示之刑，
    並定其應執行刑。
據上論斷，應依刑事訴訟法第二百九十九條第一項前段，刑法第一百八十五條之三、
第二百七十六條第一項、第二百八十四條第一項前段、第二百九十四條第一項、第五
十五條、第五十一條第五款，道路交通管理處罰條例第八十六條第一項，罰金罰鍰提
高標準條例第一條前段，判決如主文。
本案經檢察官林伯宇到庭執行職務。
中      華      民      國      九十      年      九    月      十四    日
                                        臺灣雲林地方法院刑事第一庭
                                            法  官  劉  為  丕
右正本證明與原本無異。
如不服本判決，應於判決送達後十日內向本院提出上訴狀( 應附繕本 )。
                                            書記官  蕭  應  欽
中      華      民      國      九十      年      九    月      十四    日
刑法第一百八十五條之三
服用毒品、麻醉藥品、酒類或其他相類之物，不能安全駕駛動力交通工具而駕駛者，
處一年以下有期徒刑、拘役或三萬元以下罰金。
刑法第二百七十六條一項
 (過失致死罪)
因過失致人於死者，處二年以下有期徒刑、拘役或二千元以下罰金。
刑法第二百八十四條第一項前段
 (過失傷害罪)
因過失傷害人者，處六月以下有期徒刑、拘役或五百元以下罰金，致重傷者，處一年
以下有期徒刑、拘役或五百元以下罰金。
刑法第二百九十四條第一項
 (違背義務之遺棄罪)
對於無自救力之人，依法令或契約應扶助、養育或保護而遺棄之，或不為其生存所必
要之扶助、養育或保護者，處六月以上五年以下有期徒刑。


司法院資訊處製作；財團法人民間司法改革基金會備份。
